臺灣高等法院刑事裁定
110年度抗字第33號
抗  告  人
即  聲請人  沈聯基


上列抗告人因聲請發還扣押物案件，不服臺灣士林地方法院中華
民國109年12月8日裁定（109年度聲字第1180號），提起抗告，
本院裁定如下：
    主  文
抗告駁回。                                              
    理  由
一、原裁定意旨略以：抗告人即聲請人沈聯基(下稱抗告人)前因
    詐欺等罪嫌，經原審法院於民國109年12月8日以109年金訴
    字第182號判決有罪在案，並宣告抗告人該案遭扣押之藍色
    手機1支（含門號0000000000號SIM卡1張）沒收，有原審法
    院109年金訴字第182號判決書1份在卷可參。則抗告人於原
    審法院109年金訴字第182號詐欺案件中經查扣之上開手機，
    顯與本案犯罪事實有關，且本案亦尚未確定，上揭手機（含
    SIM卡1張）即有於後續審理為證據之可能，是為確保日後審
    理之需要及保全將來執行程序之進行，自仍有留存之必要，
    故抗告人向原審法院提起之聲請，尚難准許，應予駁回等語
    。
二、抗告意旨略以：手機雖係證物但實乃生活工作上之必需品，
    甚為不便處處受困，且抗告人為中低收入戶，購一手機實為
    不易，且為中華電信綁約30個月，至今仍在繳費，但因扣押
    卻無手機可用，手機扣案至今已歷9個多月，該採證的都已
    採證完畢，實無繼續扣押之必要。抗告人素無前科，此次確
    因疏忽不慎誤入陷阱，手機關係本人生活至鉅，且係中性物
    品，並非危險或管制物品，亦非專業之犯罪工具，因此聲請
    體察發還云云。
三、按可為證據或得沒收之物，得扣押之。扣押物若無留存之必
    要者，不待案件終結，應以法院之裁定或檢察官命令發還之
    。扣押物因所有人、持有人或保管人之請求，得命其負保管
    之責，暫行發還。扣押物未經諭知沒收者，應即發還；但上
    訴期間內或上訴中遇有必要情形，得繼續扣押之，刑事訴訟
    法第133條第1項、第142條第1項前段、第2項、第317條分別
    定有明文。所謂扣押物無留存之必要者，乃指非得沒收之物
    ，且又無留作證據之必要者，始得依前述規定發還；倘扣押
    物尚有留存之必要者，即得不予發還。又扣押物不以屬於被
    告所有者為限，是否有繼續扣押之必要或應予發還，事實審
    法院自得本於職權，依審判之需要及訴訟進行之程度，審酌
    裁量(最高法院103年度台抗字第720號、103年度台抗字第67
    3號、101年度台抗字第255號裁定意旨參照)。
四、經查，抗告人因涉詐欺案件，經警扣得手機(含門號0000000
    000號SIM卡1張)1支，有新北市政府警察局刑事警察大隊扣
    押物品目錄表、原審法院贓證物品保管單在卷可稽(偵5230
    卷第23頁，原審金訴183卷第35頁)。抗告人所涉三人以上共
    同詐欺取財罪，經原審法院以109年度金訴字第182號判決判
    處有罪在案，並宣告抗告人該案遭扣押之藍色手機1支(含門
    號0000000000號SIM卡1張)沒收，嗣抗告人不服提起上訴，
    現於本院審理中，有本院被告前案紀錄表、上開判決書在卷
    可考(本院卷第13至16頁)。扣案之手機(含門號0000000000
    號SIM卡1張)係抗告人為本件詐欺工作所申辦，並用以與共
    犯「阿志」聯繫，且為抗告人所有，業經抗告人於偵查中、
    原審準備程序中均坦承不諱(偵5230卷第45頁，原審金訴卷
    第38、39頁)，足認上開手機與抗告人所犯之本案犯罪事實
    密切相關，原裁定據此認定扣押之手機(含門號0000000000
    號SIM卡1張)，尚有繼續扣押之必要，而駁回抗告人扣押物
    發還之聲請，核無違誤。本件抗告意旨猶執前詞指摘原裁定
    不當，為無理由，應予駁回。
五、據上論斷，應依刑事訴訟法第412條，裁定如主文。
中　　華　　民　　國　　110 　年　　1 　　月　　8 　　日
                  刑事第二十五庭審判長法  官 邱滋杉
                                      法  官 陳彥年
                                      法  官 文家倩
以上正本證明與原本無異。
不得再抗告。
                                      書記官 桑子樑
中　　華　　民　　國　　110 　年　　1 　　月　　8 　　日